臺灣高等法院民事判決
108年度上更一字第147號
上  訴  人  全暐企業有限公司

法定代理人  王鄧美玉
上  訴  人  王正隆  

            林仁茂  
共      同
訴訟代理人  歐翔宇律師
複  代理人  吳麗如律師               
被  上訴人  A01 
訴訟代理人  李宗瀚律師
複  代理人  陳建文律師

上列當事人間請求損害賠償事件，上訴人對於中華民國105年6月
30日臺灣士林地方法院104年度重訴字第233號第一審判決提起上
訴，經最高法院第一次發回更審，本院於109年3月17日言詞辯論
終結，判決如下：
    主      文
原判決（除確定部分外）關於命上訴人連帶給付被上訴人逾新臺
幣貳佰貳拾柒萬陸仟零參拾肆元，及其中新臺幣陸拾貳萬壹仟肆
佰零肆元自民國一０四年四月十五日起，其餘新臺幣壹佰陸拾伍
萬肆仟陸佰參拾元自民國一０五年八月四日起，均至清償日止，
按週年利率百分之五計算之利息部分，及各該部分假執行之宣告
，暨該訴訟費用之裁判，均廢棄。
上開廢棄部分，被上訴人在第一審之訴及假執行之聲請均駁回。
其餘上訴駁回。
廢棄改判部分之第一審訴訟費用、第二審及發回前第三審訴訟費
用（確定部分除外），由上訴人連帶負擔二十分之十三，餘由被
上訴人負擔。
    事實及理由
一、本件被上訴人主張：訴外人利晉工程股份有限公司（下稱利
    晉公司）承攬訴外人好市多股份有限公司所發包好市多倉儲
    批發中心北投店新建工程（下稱系爭工程），將其中連續壁
    工程、鋼板樁工程依序發包予訴外人聖陸營造工程股份有限
    公司（下稱聖陸公司）、上訴人全暐企業有限公司（下稱全
    暐公司）施作，聖陸公司再將連續壁鋼筋籠電焊工程交由訴
    外人莊方美麗即展傑工程行（下稱展傑工程行）承攬施作。
    上訴人王正隆為全暐公司工地主任，在系爭工程工區內疏未
    注意檢查打樁機及管制人員進出，致受僱於展傑工程行之被
    害人甲○○於民國（下同）103年10月20日進行連續壁鋼筋籠
    電焊作業中遭上訴人林仁茂（與王正隆合稱王正隆等2人）
    操作打樁機懸吊之鬆脫鋼板樁倒塌擊中頭部（下稱系爭事故
    ），經送醫急救不治死亡。伊為甲○○之配偶，因王正隆等2
    人（與全暐公司合稱全暐公司等3人）共同不法侵權行為，
    受有非財產上損害新臺幣（下同）200萬元、扶養費347萬9,
    665元、支出醫療費2,630元及殯葬費46萬9,290元之損害。
    扣除利晉公司、王正隆、林仁茂、展傑工程行、全暐公司依
    序各給付之110萬元、22萬5,000元、15萬元、2萬5,000元、
    5萬元計155萬元後，伊得請求王正隆等2人連帶賠償349萬2,
    723元；全暐公司為王正隆等2人之僱用人，應與王正隆等2
    人負連帶賠償責任等情。爰依民法第184條第1項前段、第2
    項、第185條第1項前段、第188條第1項、第192條第1項、第
    2項、第194條之規定，求為命全暐公司等3人如數連帶給付
    ，並加付法定遲延利息之判決（原審、更審前本院判決駁回
    被上訴人逾上開請求部分；更審前本院判決上訴人應連帶給
    付被上訴人乙○○18萬6,137元、丙○○42萬6,880元本息部分；
    均經最高法院判決駁回兩造之上訴而告確定。原審共同原告
    戊○○○請求部分，亦經原審判決駁回確定，均不在本件審理
    範圍）。
二、上訴人則以：被上訴人擔任售票員工作，無不能維持生活之
    情，不得請求扶養費。縱認其可請求扶養費，因其配偶甲○○
    於65歲後即無工作能力，故其扶養費之給付應計至甲○○滿65
    歲即000年00月0日止；且乙○○、丙○○分別自000年0月00日、
    000年0月00日成年起即有工作能力，應與伊平均分擔扶養義
    務等語，資為抗辯。 
三、原審就被上訴人起訴請求495萬1,585元本息，判命上訴人連
    帶給付440萬1,585元本息，上訴人提起上訴，更審前本院判
    命上訴人應連帶給付被上訴人349萬2,723元本息，而駁回上
    訴人其餘之上訴；兩造就其敗訴部分，各自提起第三審上訴
    ，經最高法院將更審前本院判命上訴人連帶給付被上訴人34
    9萬2,723元本息部分廢棄，發回本院，並駁回被上訴人之上
    訴及上訴人其餘之上訴。上訴人於本院聲明：(一)原判決除
    確定部分外廢棄；(二)上開廢棄部分，被上訴人在第一審之
    訴駁回。被上訴人則答辯聲明：上訴駁回。
四、本件受最高法院判決確定部分之拘束：
  ㈠按訴訟標的之法律關係，於確定之終局判決中經裁判者，當
    事人之一造以該確定判決之結果為基礎，於新訴訟用作攻擊
    防禦方法時，他造應受其既判力之拘束，不得以該確定判決
    言詞辯論終結前，所提出或得提出而未提出之其他攻擊防禦
    方法為與該確定判決意旨相反之主張，此就民事訴訟法第40
    0條第1項規定之趣旨觀之甚明。又法院於確定判決理由中，
    對訴訟標的以外當事人所主張或抗辯之重要爭點，本於當事
    人完足舉證及辯論之結果，已為實質之判斷者，除有顯然違
    背法令，或當事人提出新訴訟資料足以推翻原判斷之情形外
    ，於同一當事人間，就與該重要爭點有關之他訴訟，不得再
    為相反之主張，法院亦不得作相異之判斷，此源於訴訟上之
    誠信原則及當事人公平之訴訟法理，避免紛爭反覆發生，以
    達「一次解決紛爭」所生之一種判決效力（拘束力），即所
    謂「爭點效」，亦當為程序法所容許（最高法院102年度台
    上字第106號民事判決要旨參照）。
  ㈡經查：⒈利晉公司承攬系爭工程後，將其中連續壁工程、鋼板
    樁工程分別發包予聖陸公司、全暐公司施作，聖陸公司再將
    連續壁工程之鋼筋籠電焊工程交展傑工程行施作。全暐公司
    之員工林仁茂於前揭時日在系爭工程工區內操作打樁機懸吊
    鋼板樁時，未注意操作打樁機時不得有人進入該區域，派駐
    之工地主任王正隆未注意檢查打樁機是否良好及禁止他人進
    入該區域，適展傑工程行之員工甲○○在該區域內進行連續壁
    鋼筋籠電焊作業，遭鋼板樁擊中頭部，送醫急救不治死亡。
    ⒉林仁茂係受僱全暐公司操作車輛系營建機械作業之人，應
    注意禁止人員進入操作半徑內或附近有危險之虞之場所；王
    正隆為全暐公司上開工程擋土支撐工程之工作場所負責人及
    擋土支撐作業主管，應檢查機械良好與否及注意禁止人員進
    入操作半徑內或附近有危險之虞之場所，疏未注意打樁機因
    老舊引起齒夾油壓保壓內外部有洩漏，造成持壓能力不足，
    於使用營建機械進行鋼板樁打設作業時，復未禁止人員進入
    操作半徑內或設置防止發生鋼板樁倒塌之設施；違反108年5
    月15日修正前職業安全衛生法（下稱修正前職安法）第6條
    第1項第1款、第5款，108年4月30日修正前職業安全衛生設
    施規則第116條第3款、營造安全衛生設施標準第74條第1款
    、第2款、第4款等保護他人之法律，致甲○○遭倒塌之鋼板樁
    擊中頭部死亡，應負共同侵權行為損害賠償責任。全暐公司
    係王正隆等2人之僱用人，依民法第188條第1項規定，應與
    王正隆等2人負連帶賠償責任。全暐公司已指派職業安全衛
    生管理人員及擋土支撐作業主管於現場作業，且系爭事故係
    因其受僱人上開疏失所致，全暐公司無共同侵權行為。利晉
    公司就系爭工程有疏未協議危險作業及安全設施，未執行指
    揮及協調之工作，且未確實巡視、連繫與調整改善再承攬人
    展傑工程行工作場所危害之行為。聖陸公司與展傑工程行則
    有未依其事業規模、特性，訂定職業安全衛生管理計畫，要
    求各級主管及負責指揮、監督之有關人員執行之行為；聖陸
    公司另有未於事前告知展傑工程行工作環境、危害因素及安
    全規定之行為。展傑工程行另有未會同勞工代表訂定適合其
    需要之安全衛生工作守則，並設置職業安全衛生管理人員，
    執行職業安全衛生管理事項之行為。利晉公司、聖陸公司、
    展傑工程行上開行為，均違反修正前職安法第23條第1項、
    第26條、第27條規定，渠等行為與王正隆等2人之行為，均
    為被害人甲○○所生損害之共同原因，依民法第184條第1項前
    段、第2項、第185條第1項規定，應負共同侵權行為連帶賠
    償責任。⒊全暐公司、利晉公司、展傑工程行依序給付甲○○
    家屬慰問金20萬元、10萬元、10萬元，另王正隆、林仁茂依
    序賠償90萬元、60萬元，A01等3人及戊○○○合計受領190萬元
    ，每人各受償47萬5,000元，應予扣除。⒋被上訴人代表甲○○
    家屬及甲○○對其他第三人有法定扶養義務者與利晉公司、聖
    陸公司簽訂和解契約，由利晉公司、聖陸公司共同給付550
    萬元，甲○○對其父母丁○○、戊○○○及被上訴人等3人均有扶養
    義務，該550萬元應按5人平均分配各受領110萬元；依和解
    契約第2條第1項、第3條約定文義，甲○○家屬無消滅全部債
    務之意思。上開事實認定，業經發回前最高法院判決確定，
    兩造對此並不爭執（本院卷第53-54頁），自受此部分確定
    判決認定之拘束。
  ㈢又就王正隆等2人之行為乃系爭事故之肇事主因，利晉公司、
    聖陸公司、展傑工程行前開違反保護他人法律之行為雖同為
    侵權行為之原因，其過失情節較輕，各行為人過失態樣及對
    於系爭事故發生之原因力，過失比例王正隆等2人各為18分
    之5，利晉公司為9分之1、聖陸公司為9分之2、展傑工程行
    為9分之1 ，全暐公司負僱用人連帶賠償責任，無過失比例
    問題之重要爭點，亦經發回前最高法院判決為實質判斷，據
    此駁回被上訴人與乙○○、丙○○（下合稱乙○○等2人，分稱乙○
    ○、丙○○）之上訴及上訴人其餘上訴確定，兩造對此亦不爭
    執（本院卷第53-54頁），自受此部分爭點效之拘束。
五、被上訴人請求上訴人連帶賠償醫療費2,630元、殯葬費46萬9
    ,290元、非財產上損害200萬元、扶養費347萬9,665元部分
    ，經查：
  ㈠按不法侵害他人致死者，對於支出醫療及增加生活上需要之
    費用或殯葬費之人，亦應負損害賠償責任。民法第192條第1
    項定有明文。被上訴人主張其因系爭事故支出醫療費用2,63
    0元、喪葬費用46萬9,290元，提出醫療費用收據、各項喪葬
    費用收據為證（原審卷第64-73頁），上訴人對此並不爭執
    （更審前本院卷第66頁），被上訴人依上開規定，請求上訴
    人連帶賠償醫療費用2,630元、喪葬費用46萬9,290元，自屬
    有據。
  ㈡又按不法侵害他人致死者，被害人之父、母、子、女及配偶
    ，雖非財產上損害，亦得請求賠償相當之金額。民法第194
    條定有明文。查被上訴人為高職畢業、103年度所得僅6,901
    元，名下無財產；全暐公司資本額3,000萬元，員工約65人
    ，王正隆高中畢業，職業工地主任，每月薪資5萬元，名下
    有田賦1筆，財產總額625萬元；林仁茂專科畢業，職業怪手
    司機，月薪5至7萬元，名下有房屋、土地、汽車，財產總額
    67萬150元等情，分別為兩造陳明在卷（原審卷第60、220、
    283頁），且有稅務電子閘門財產所得調件明細表可參（原
    審卷第171-194頁）。玆審酌甲○○因系爭事故致死，王正隆
    、林仁茂之過失程度，被上訴人中年喪偶，頓失所依，所受
    喪夫之精神上痛苦非淺，全暐公司係營利事業，有相當資本
    額等一切情狀，被上訴人依上開規定，請求上訴人連帶賠償
    精神慰撫金200萬元，亦屬有據。
  ㈢再按被害人對於第三人負有法定扶養義務者，加害人對於該
    第三人亦應負損害賠償責任，民法第192條第2項定有明文。
    被上訴人主張依上開規定，得請求上訴人連帶賠償扶養費34
    7萬9,665元等情，為上訴人所否認。經查：
  ⒈被上訴人自何時起受有甲○○扶養之權利？
  ⑴按受扶養權利者，以不能維持生活而無謀生能力者為限。前
    項無謀生能力之限制，於直系血親尊親屬，不適用之，民法
    第1117條定有明文。而依同法第1116條之1規定：夫妻互負
    扶養之義務，其負扶養義務之順序與直系血親卑親屬同，其
    受扶養權利之順序與直系血親尊親屬同。夫妻互受扶養權利
    之順序既與直系血親尊親屬同，自不以無謀生能力為必要，
    然仍應受不能維持生活之限制。所謂「不能維持生活」，係
    指無財產足以維持生活者而言（最高法院81年度台上字第15
    04號、96年度台上字第2823號、98年度台上字第1791號判決
    意旨參照）。又第三人有無受被害人扶養之權利，當以被害
    人即扶養義務人存活盡其扶養義務時，以權利人自己現有之
    財產是否不能維持生活，以為判斷（最高法院107年度台上
    字第1805號民事判決意旨參照）。查被上訴人為甲○○之配偶
    ，依上說明，被上訴人主張因系爭事故受有扶養費之損害，
    應以被害人即扶養義務人存活盡其扶養義務時，權利人自己
    現有之財產是否不能維持生活以斷。
  ⑵依被上訴人於103年度所得分別為南山人壽保險股份有限公司
    （下稱南山人壽）利息所得5,796元、玉山銀行利息所得1,1
    06元，合計6,901元，有稅務電子閘門財產所得調件明細表
    可稽（原審卷第176頁）。被上訴人主張其中南山人壽利息
    所得5,796元，係103年10月20日發生系爭事故時，領得甲○○
    之身故保險金100萬0,207元、意外保險金203萬5,980元、喪
    葬費保險金53萬4,915元之孳息，核與其提出之理賠通知書
    及保險單相符（原審卷第150-154、228-248頁）。則如無系
    爭事故發生，自無該部分收入，自不應將上開甲○○身故之保
    險金及孳息，列入是否不能維持生活之財產為斷。至上揭玉
    山銀行利息所得1,106元，係被上訴人於系爭事故發生時存
    款31萬8,655元之孳息，有其提出之玉山銀行交易明細可稽
    （本院卷第147頁）。以上訴人不爭執之102年度屏東縣每人
    每月平均消費生活開支（下稱月平均消費支出）1萬4,623元
    作為計算基礎（更審前本院卷第69頁），上開存款僅能支應
    654日〔計算式：1萬4,623÷30＝487（元以下四捨五入，下同
    ），31萬8,655÷487＝654（小數點以下四捨五入）〕即自系爭
    事故發生日103年10月20日起至105年8月3日之生活費用，是
    被上訴人自105年8月4日起，有受甲○○扶養之權利。　　 　
     
  ⑶上訴人雖辯稱：被上訴人除上開財產外，具有工作能力，月
    薪2萬2,000元，足敷維持其生活所需，不得請求扶養費云云
    。惟被上訴人婚後為全職家庭主婦，並未外出工作，於系爭
    事故發生後，迫於生計，始外出工作謀生一節，為被上訴人
    陳明在卷（更審前本院卷第55頁）；而被上訴人自104年9月
    起始在屏東客運股份有限公司擔任駐站售票員工作，每月經
    常性薪資2萬2,800元，亦有該公司出具在職證明書及被上訴
    人薪資單可參（更審前本院卷第115至116頁）。此雖可證明
    被上訴人有謀生能力，惟揆諸上開規定，被上訴人得否受被
    害人扶養，與其有無謀生能力無涉，且如被害人存活，被上
    訴人即無外出工作必要，即無該收入，故該部分收入不應列
    入被上訴人是否得以維持生活之財產據以判斷有無受被害人
    扶養之權利。
  ⑷基上所述，依被上訴人於系爭事故發生時之現有財產，被上
    訴人自105年8月4日起受有無法取得甲○○存活盡其扶養義務
    之扶養費損害。
  ⒉被害人甲○○對被上訴人之扶養義務，自何時起由子女乙○○等2
    人分擔？
  ⑴按負扶養義務者有數人時，應依左列順序定其履行義務之人
    ：一、直系血親卑親屬。二、直系血親尊親屬。三、家長。
    四、兄弟姊妹。五、家屬。六、子婦、女婿。七、夫妻之父
    母。同係直系尊親屬或直系卑親屬者，以親等近者為先。負
    扶養義務者有數人而其親等同一時，應各依其經濟能力，分
    擔義務，民法第1115條定有明文。又夫妻互負扶養之義務，
    其負扶養義務之順序與直系血親卑親屬同，其受扶養權利之
    順序與直系血親尊親屬同，民法第1116條之1亦有明文。即
    夫妻互負扶養義務之順序既與直系血親卑親屬同，自應與直
    系血親卑親屬各依其經濟能力分擔扶養義務。
  ⑵查乙○○於00年0月00日出生、丙○○於00年0月00日出生，是甲○
    ○對其配偶即被上訴人之扶養義務，於乙○○、丙○○各自成年
    後，即000年0月00日、000年0月00日以後，依上開規定，本
    應由甲○○與乙○○等2人依各自經濟能力共同分擔，現既無證
    據可認定其等於斯時之經濟能力，則推定為平均分擔。故甲
    ○○對被上訴人之扶養義務，自乙○○成年時起，與乙○○各負擔
    1/2；自丙○○成年時起，則與乙○○等2人，各負擔1/3。
  ⑶被上訴人雖主張甲○○對被上訴人之扶養義務，應自乙○○等2人大學畢業後，始能共同分擔等語。惟依民法第12條規定，滿二十歲為成年，而有行使權利負擔義務之行為能力，堪認乙○○等2人自成年起即應分擔甲○○扶養義務。被上訴人主張應於乙○○等2人大學畢業後，始能分擔甲○○扶養義務，尚屬無據，並無可採。　　 　  
  ⒊被害人甲○○對被上訴人之扶養義務迄日為何？
  ⑴按因負擔扶養義務而不能維持自己生活者，免除其義務。但
    受扶養權利者為直系血親尊親屬或配偶時，減輕其義務，民
    法第1118條定有明文。又勞工非有下列情形之一，雇主不得
    強制其退休：一、年滿六十五歲者，勞動基準法（下稱勞基
    法）第55條第1項第1款定有明文。
  ⑵查甲○○為00年00月0日生（原審卷第15頁），兩造對於102年
    度男性平均壽命75.96歲、女性平均壽命82.47歲，自系爭事
    故發生日起算至甲○○按平均男性餘命共計33年又23天一節，
    固不爭執（更審前本院卷第69頁）。惟甲○○於系爭事故發生
    時，以其工作為生，迄000年00月0日之後既年滿65歲而達法
    定強制退休年齡，被上訴人對於甲○○如無系爭事故發生，於
    年滿65歲之後，仍能維持自己生活而負擔被上訴人之扶養義
    務一節，並未舉證以實說，且斯時乙○○等2人正值壯年，依
    其等經濟能力，堪認甲○○對於被上訴人之扶養義務，應以甲
    ○○年滿65歲即000年00月0日為迄日。被上訴人主張應計算至
    甲○○平均餘命33年又23天止，與法無據，尚無可取。
  ⒋玆就被上訴人於各階段得請求之扶養費，分述如下：　 
  ⑴承前所述，被上訴人於系爭事故發生時之現有財產僅足支應至105年8月3日止，是自105年8月4日起至乙○○成年前即000年0月00日止，依霍夫曼式計算法扣除中間利息後，被上訴人得請求之扶養費金額為79萬1,384元〔計算式：14,623×53.00000000+(14,623×0.00000000)×(54.00000000-00.00000000)=791,383.000000000。其中53.00000000為月別單利(5/12)%第60月霍夫曼累計係數，54.00000000為月別單利(5/12)%第61月霍夫曼累計係數，0.00000000為未滿一月部分折算月數之比例(18/31=0.00000000)〕。　 
  ⑵自乙○○成年後（即000年0月00日）起至丙○○成年前（即000年
    0月00日）止，乙○○得分擔甲○○對被上訴人之扶養義務，依
    霍夫曼式計算法扣除中間利息，金額為29萬0,955元〔計算式
    ：(14,623×39.00000000+(14,623×0.00000000)×(40.000000
    0-00.00000000))÷2=290,954.000000000。其中39.00000000
    為月別單利(5/12)%第43月霍夫曼累計係數，40.0000000為
    月別單利(5/12)%第44月霍夫曼累計係數，0.00000000為未
    滿一月部分折算月數之比例(6/31=0.00000000)〕。 
  ⑶自丙○○成年後（即000年0月00日）起至000年00月0日李國 強
    年滿65歲止，乙○○等2人得分擔甲○○對被上訴人之扶養義務
    ，依霍夫曼式計算法扣除中間利息，金額為57萬2,291元〔計
    算式：(14,623×117.00000000+(14,623×0.00000000)×(117.
    00000000-000.00000000))÷3=572,290.0000000000
　　。其中117.00000000為月別單利(5/12)%第151月霍夫曼累計
    係數，117.00000000為月別單利(5/12)%第152月霍夫曼累計
    係數，0.00000000為未滿一月部分折算月數之比例(4/31=0.
    00000000)〕。
　⒌基上，被上訴人得請求上訴人連帶賠償相當扶養費之損害為1
    65萬4,630元〔計算式：79萬1,384元+29萬0,955元+57萬2,29
    1元＝165萬4,630元〕。
  ㈣查被上訴人因系爭事故，得請求上訴人連帶賠償醫療費2,630
    元、殯葬費46萬9,290元、非財產上損害200萬元、扶養費之
    損害165萬4,630元，合計之損害額為412萬6,550元（計算式
    ：2,630元＋46萬9,290元＋200萬元＋165萬4,630元＝412萬6,55
    0元）。又因全暐公司、利晉公司、展傑工程行曾依序給付
    甲○○家屬慰問金20萬元、10萬元、10萬元，及王正隆、林仁
    茂依序賠償90萬元、60萬元，被上訴人與乙○○2人及戊○○○合
    計受領190萬元，每人各受償47萬5,000元，應予扣除。另利
    晉公司、聖陸公司依和解契約共同給付550萬元，由甲○○之
    父母丁○○、戊○○○及被上訴人與乙○○2人平均分配，各受領11
    0萬元，亦應扣除。而連帶債務人王正隆等2人、利晉公司、
    聖陸公司、展傑工程行對於系爭事故所應負過失比例，依序
    為王正隆等2人各為18分之5，利晉公司為9分之1、聖陸公司
    為9分之2、展傑工程行為9分之1，全暐公司負僱用人連帶賠
    償責任，無過失比例問題，即利晉公司、聖陸公司內部分擔
    額合計為3分之1，已如前述。則被上訴人因前開和解契約成
    立並受領給付110萬元，低於利晉公司、聖陸公司之應分擔
    額137萬5,516元（412萬6,550元×1/3＝137萬5,516元），該
    差額27萬5,516元部分（計算式：137萬5,516元－110萬元＝27
    萬5,516元），依民法第276條第1項之規定，即因被上訴人
    對其應分擔部分之免除而對他債務人發生絕對之效力，不得
    再向上訴人請求，此部分差額，亦應予扣除。是扣除上開受
    清償47萬5,000元、和解金額110萬元、差額27萬5,516元後
    ，被上訴人得請求上訴人連帶賠償227萬6,034元（412萬6,5
    50元－47萬5,000元－110萬元－27萬5,516元＝227萬6,034元）
    。
  ㈤末按給付無確定期限者，債務人於債權人得請求給付時， 經
    其催告而未為給付，自受催告時起，負遲延責任。其經債權
    人起訴而送達訴狀，或依督促程序送達支付命令，或為其他
    相類之行為者，與催告有同一之效力。又應付利息之債務，
    其利率未經約定，亦無法律可據者，週年利率為5%，民法第
    229條第2項、第203條分別定有明文。查被上訴人得請求上
    訴人連帶賠償227萬6,034元，惟就其中扶養費165萬4,630元
    應自105年8月4日起算（以該日依霍夫曼計算式扣除中間利
    息），已如前述，是被上訴人依上開規定，請求就其中62萬
    1,404元（227萬6,034元－165萬4,630元＝62萬1,404元）部分
    加計自起訴狀繕本送達翌日即104年4月15日起（原審卷第43
    至45頁），另165萬4,630元部分加計自105年8月4日起，均
    至清償日止，按週年利率5％計算之利息，亦屬有據，逾此部
    分請求，則無理由，應予駁回。
六、綜上所述，被上訴人依民法第184條第1項前段、第2項、第1
    85條第1項前段、第188條第1項、第192條第1項、第2項、第
    194條之規定，請求上訴人連帶給付227萬6,034元，及其中6
    2萬1,404元自104年4月15日起，其餘165萬4,630元自105年8
    月4日起，均至清償日止，按週年利率5％計算之利息，為有
    理由，應予准許；被上訴人逾此範圍之請求，即無憑據，應
    予駁回。原審（除確定部分外）就逾上開應予准許部分，命
    上訴人連帶給付，並依兩造聲請為准、免假執行之宣告，自
    有未洽，上訴意旨指摘原判決此部分不當，求予廢棄改判，
    為有理由，應予准許。至上開請求應予准許部分，原審命上
    訴人如數連帶給付，並依兩造聲請分別為准、免宣告假執行
    ，並無違誤，上訴意旨指摘原判決該部分不當，求予廢棄，
    為無理由，應予駁回。
七、本件事證已臻明確，兩造其餘之攻擊或防禦方法及所用之證
    據，經本院斟酌後，認為均不足以影響本判決之結果，爰不
    逐一論列，附此敘明。
八、據上論結，本件上訴為一部有理由、一部無理由。依民事訴
    訟法第449條第1項、第450條、第79條、第85條第2項，判決
    如主文。
中　　華　　民　　國　　109 　年　　4 　　月　　7 　　日
                  民事第十五庭 
                      審判長法  官  方彬彬
                            法  官  謝永昌
                            法  官  李慈惠 
正本係照原本作成。
被上訴人不得上訴。
上訴人如不服本判決，應於收受送達後20日內向本院提出上訴書
狀，其未表明上訴理由者，應於提出上訴後20日內向本院補提理
由書狀（均須按他造當事人之人數附繕本）上訴時應提出委任律
師或具有律師資格之人之委任狀；委任有律師資格者，另應附具
律師資格證書及釋明委任人與受任人有民事訴訟法第466條之1第
1項但書或第2項（詳附註）所定關係之釋明文書影本。
中　　華　　民　　國　　109 　年　　4 　　月　　7 　　日
　　　　　　　　　　　　　
　　　　　　　　　　　　　  書記官  黃麗玲   
附註：
民事訴訟法第466條之1（第1項、第2項）：
對於第二審判決上訴，上訴人應委任律師為訴訟代理人。但上訴
人或其他法定代理人具有律師資格者，不在此限。
上訴人之配偶、三親等內之血親、二親等內之姻親，或上訴人為
法人、中央或地方機關時，其所屬專任人員具有律師資格並經法
院認為適當者，亦得為第三審訴訟代理人。